【裁判字號】    95,小上,63
【裁判日期】    950807
【裁判案由】    返還借款
【裁判全文】
臺灣臺中地方法院民事裁定  95年度小上字第63號
上  訴  人  乙○○
被  上訴人  誠泰行銷股份有限公司
法定代理人  甲○○
上列當事人間請求返還借款事件，上訴人對於民國95年6月26 日
本院台中簡易庭95年度中小字第2090號第一審判決提起上訴，本
院裁定如下：
    主      文
上訴駁回。
第二審訴訟費用由上訴人負擔。
    事實及理由要領
一、被上訴人起訴主張，上訴人於民國（下同）94年5月12 日向
    訴外人誠泰商業銀行股份有限公司（下稱誠泰商業銀行）辦
    理消費性貸款，雙方並簽訂消費商品貸款契約書，貸款金額
    為新台幣（下同）6萬元，分12期付款，每月5,000元，並約
    定有期限喪失及遲延利息（約定利率20%）、違約金約款（
    契約書第6條）。詎上訴人自94年8月12日起，即未依約按期
    付款，尚欠本金5 萬元，依上開約定，全部尚未清償之債務
    ，視為全部到期。嗣被上訴人已代償上揭5 萬元之本金及遲
    延利息，經訴外人誠泰商業銀行於94年12月22日讓與其對上
    訴人之上開債權予被上訴人。爰依債權讓與之法律關係，請
    求上訴人給付5萬元，及自94年9月12日起至清償日止，按年
    息20% 計算之利息。上訴人則經合法通知未到庭，亦未提書
    狀，為任何聲明與陳述。
二、本件上訴意旨略以：伊係於94年5月12 日經被上訴人之職員
    遊說，以購買助聽器為名，向泰商業銀行借款3 萬元，約定
    年息6,000元，並提交1份空白申請表後，即借得3 萬元之現
    金。而後上訴人已按月繳納2期，各5,000元，合計1 萬元。
    嗣經被上訴人通知繳款時，始發現被偽填為6 萬元。因認被
    上訴人有詐欺及偽文書之罪嫌，而停止支付。依上所述，被
    訴人僅欠2萬元之借款及之6,000元之利息，合計26,000元。
    而非被上訴人所指之5 萬元。是被上訴人於原審主張貸款之
    內容，與事實顯為不符，伊願意1次付清26,000 元予被上訴
    人。爰請求廢棄改判等語。
三、按對於小額程序之第一審裁判之上訴或抗告，非以其違背法
    令為理由，不得為之。上訴狀內應記載上訴理由，表明：原
    判決所違背之法令及其具體內容及依訴訟資料可認為原判決
    有違背法令之具體事實，民事訴訟法第436條之24第2項、第
    436條之25 ，分別定有明文。又所謂判決有違背法令，乃指
    判決不適用法規或適用不當，亦為同法第468 條所明定，此
    亦為小額事件之上訴程序所準用（民事訴訟法第436 條之32
    第2 項參照）。而以判決有不適用法規或適用不當為上訴理
    由時，其上訴狀或理由書應有具體之指摘，並揭示該法規之
    條項或內容，若係成文法以外之法則，應揭示該法則之旨趣
    ，倘為司法院解釋或最高法院之判例，則應揭示該判解之字
    號或其內容，如依民事訴訟法第469條所列第1款至第5 款事
    由提起上訴時（第6款未準用，參照民事訴訟法第436條之32
    第2 項規定），其上訴狀或理由書應揭示合於該條款之事實
    ，上訴理由狀如未依此項方法表明者，即難認為已對原判決
    之違背法令有具體之揭示，其上訴自難認為合法（最高法院
    71年台上字第314號判例要旨參照）。
四、按債權之讓與，非經讓與人或受讓人通知債務人，對於債務
    人不生效力。但法律另有規定者，不在此限。民法第297 條
    第1 項，定有明文。又債權之讓與，法律設上開規定之本旨
    ，無非使債務人知有債權讓與之事實，受讓人對於債務人主
    張受讓事實行使債權時，既足使債務人知有債權讓與之事實
    ，即應認為兼有通知之效力（最高法院22年上字第1162號判
    例要旨參照）。換言之，債權讓與不以經債務人同意為必要
    ，僅通知債務人為已足，而起訴兼具有通知之效力。惟此債
    權之讓與，僅為狹義債之關係主體之變更，非契約承擔可比
    。受讓人（於本件則為被上訴人）僅取得讓與人（於本件則
    為訴外人誠泰商業銀行）對於債務人（於本件則為上訴人）
    之債權而已，契約當事人仍未變更。本件訴外人誠泰商業銀
    行已將其對於上訴人5 萬元之債權，讓與被上訴人乙情，業
    經原審審酌被上訴人提出卷附之消費性商品分期付款申請表
    、消費性商品貸款契約書、債權移轉證明書（均為影本）各
    1 份無訛，為原審認定之事實。是原審本於債權讓與之法律
    關係，判決上訴人應給付上訴人5 萬元，及自起訴狀繕本送
    達之翌日（即95年5月16 日）起至清償日止，按年息5%計算
    之法定遲延利息。核與上開所述規定之說明，並無違誤。
五、查前開上訴人之上訴理由，核其前開上訴意旨所載內容，係
    就原審取捨證據、認定事實之職權行使，指摘其為不當，並
    就原審所為論斷，泛言其理由不當，而未具體表明合於不適
    用法規、適用法規不當，難認此部分對原審判決之如何違背
    法令已有具體之指摘。故而，依首揭說明，本件上訴人之上
    訴已難認為合法，應予駁回。
六、據上論結，依民事訴訟法第436條之32第2項、第471條第1項
    、第444條第1項前段、第95條、第78條，裁定如主文。
中    華    民    國    95    年    8     月    7     日
                  民事第四庭  審判長法  官  洪碧雀
                                    法  官  王  銘
                                    法  官  陳添喜
右為正本係照原本作成。
不得抗告。
中    華    民    國    95    年    8     月    7     日
                                    書記官


司法院資訊處製作；財團法人民間司法改革基金會備份。
